臺灣高等法院交通事件裁定　　　　　　 96年度交抗字第718號
抗　告　人
即原處分機關　台北市交通事件裁決所
法定代理人　　甲○○
受處分人　　　乙○○
上列抗告人因受處分人違反道路交通管理處罰條例案件，不服臺
灣臺北地方法院，中華民國96年8月31日所為裁定（96年度交聲
更字第26號），提起抗告，本院裁定如下：
    主  文
抗告駁回。
    理  由
一、抗告意旨略以：
  (一)受處分人乙○○於民國（下同）96年5月8日23時49分許，騎
    乘車牌號碼CN N—526號重型機車，行經台北市市○○道處
    ，為警攔檢並測得其呼氣酒精濃度達每公升0.60毫克，經警
    舉發「酒後駕車」違規之事實，為受處分人所不否認。
  (二)交通部95年7月17日交路字第0950006986號函示略以，查法
    務部行政罰法諮詢小組第一次會議紀錄既已明確結論略以:
    「緩起訴性質乃附帶條件的不起訴處分，亦即是不起訴處分
    的一種」在案，是以緩起訴乃依刑事訴訟法第253條之2第1
    項規定對被告所為之指示即課予之負擔，係一種特殊之處遇
    措施，並非刑罰，故本案尚無行政罰法「一事不二罰」之適
    用。且司法院大法官會議解釋一再強調憲法上正當法律程序
    原則，非法官不得決定對人民為刑事處罰，原裁定卻將檢察
    官所為之緩起訴處分視為刑事處罰，顯有違合憲性解釋之原
    則。
  (三)行政罰法第26條第2項雖未明文列舉「緩起訴處分在內」，
    實肇因行政罰法於89年草擬階段當時及後來陳報行政院審查
    時尚未有緩起訴制度，並非有意省略，刑事訴訟法91年修正
    增訂緩起訴制度後，92年在立法院委員會審查本法草案及政
    黨朝野協商時，為求儘速完成本法之立法，未及考慮到緩起
    訴制度之問題，應屬立法疏漏。又刑事訴訟法第256條第1項
    就緩起訴處分與不起訴處分均設有得再議之規定，足可說明
    緩起訴乃附帶條件的不起訴處分，且緩起訴處分所附帶之負
    擔亦非刑罰，即無行政罰法第26條一行為不二罰之問題，受
    緩起訴人自不得援引上開行政罰法第26條之規定，主張就同
    一行為免受行政罰云云。
二、本院查：
  (一)道路交通主管機關對於汽車駕駛人之酒後駕車行為，依道路
    交通管理處罰條例第35條第1項第1款規定予以裁罰，係對行
    為人違反行政法上義務規定之行政罰，且該條例關於一行為
    同時觸犯刑事法律及違反行政法上義務規定者，並無特別規
    定，是以，汽車駕駛人酒後駕車行為，經測試檢定酒精濃度
    超過規定標準，同時涉犯刑法第185條之3之公共危險罪嫌者
    ，道路交通主管處罰機關除有上開行政罰法第26條第1項但
    書規定，得處以其他種類行政罰之情形外，關於罰鍰部分，
    即應依上開行政罰法第26條及道路交通管理處罰條例第10條
    規定，移送地方法院檢察署處理，於移送後，非有上開行政
    罰法第26條第2項所定不起訴等事由，不得再依道路交通管
    理處罰條例第35條第1項第1款規定，裁處行為人罰鍰之行政
    罰。
  (二)按檢察官之緩起訴處分於緩起訴期間內，有下列情形之一者
    ，檢察官得依職權或依告訴人之聲請撤銷原處分，繼續偵查
    或起訴: (1)於期間內故意更犯有期徒刑以上刑之罪，經檢察
    官提起公訴者。(2)緩起訴前，因故意犯他罪，而在緩起訴期
    間內受有期徒刑以上刑之宣告者。(3)違背第253條之2第1項
    各款之應遵守或履行事項者，刑事訴訟法第253條之3第1項
    定有明文。據此可徵經檢察官為「緩起訴」處分者，於「緩
    起訴」之猶豫期間內，最終是否會被檢察官提起公訴，猶懸
    而未定，亦即「緩起訴」處分於猶豫期間內尚未具有實質之
    確定力，檢察官仍得根據上開規定依職權或依告訴人之聲請
    ，將被告「緩起訴」處分撤銷。而行政罰法第26條明定一事
    不二罰原則，且應受行政罰之行力如經不起訴處分或為無罪
    ．免訴、不受理、不付審理之裁判「確定」者，始得依違反
    行政法上義務規定裁處之，並未包括「緩起訴」處分在內，
    雖「緩起訴」處分之最終使被告免於刑事訴追之效果與「不
    起訴」處分之效果相同，惟依行政罰法第26條第2項之立法
    意旨，亦必須待緩起訴處分實質確定時，被告才最終地確定
    免於受刑事訴追，原處分機關始得為行政裁罰，亦即在緩起
    訴期間內即猶豫期間期滿前，該緩起訴處分仍有被撤銷之可
    能，此時原處分機關若依法為行政裁決，將使受處分人有同
    時遭受行政處罰及刑事訴追之危險，顯與行政罰法第26條規
    定之立法意旨相違背。準此，自行政罰法第26條規定立法意
    旨為有利於行為人之解釋，應認應受行政裁罰之行為，關於
    罰鍰部分，同一事實如經緩起訴處分確定者，亦有行攻罰法
    第26條明定一事不二罰原則之適用。
  (三)且按緩起訴之被告依檢察官緩起訴處分命令，向公益團體繳
    納捐款，係履行檢察官為緩起訴處分命令，性質上自屬於處
    分金，與罰金無異。則修正後道路交通管理處罰條例第35條
    第8項所規定之罰金，解釋上自應包括依檢察官處分命令，
    而向公益團體繳納捐款在內，受處分人既依檢察官之緩起訴
    處分命令，向公益團體繳納捐款，即係履行檢察官為緩起訴
    處分命令，與受刑事處罰無異，自不應再受行政裁罰。此有
    本院96年11月刑事庭庭長法律問題研討會決議可參。
三、原裁定以：本件受處分人於前揭時、地，駕駛車牌號碼CNN-
    526號重型機車，因呼氣酒精濃度達每公升0.6毫克，違反道
    路交通管理處罰條例第35條第1項第1款之規定，經臺北市政
    府警察局執勤員警依法掣單舉發等情，業據受處分人坦承不
    諱，有台北市政府警察局北市警交字第AEV590690號舉發違
    反道路交通管理事件通知單、台北市交通事件裁決所北市二
    字第裁22-AEV590690號違反道路交通管理事件裁決書各一紙
    附卷可稽，足認其確有酒後駕車之交通違規行為無訛。又受
    處分人前開同一酒後駕車之行為，因同時觸犯刑法第185條
    之3之公共危險罪，經臺灣台北地方法院檢察署檢察官偵查
    後，認犯罪事實事證明確，惟符合緩起訴之要件，於96 年6
    月26日以95年度偵字第10721號緩起訴處分，其期間為2年，
    受處分人應向國庫支付新台幣25000元，有台灣台北地方法
    院檢察署檢察官95年度偵字第10721號緩起訴處分書及本院
    被告前案紀錄表在卷可稽。依前揭說明，受處分人同一酒後
    駕車之行為，既經檢察官緩起訴處分確定，於緩起訴期間，
    原處分機關自不得再依道路交通管理處罰條例第35條第1項
    第1款規定逕予裁處罰鍰之處分，然原處分機關卻於96年5月
    28日即裁處受處分人應罰鍰4萬5千元，有違一事不二罰之原
    則，自難謂適法，裁定將台北市交通裁決所北市裁二字第裁
    22-AEV590690號處分關於罰鍰部分撤銷，並諭知不罰，經核
    於法並無不合，本件抗告，為無理由，應予駁回。
四、據上論結，應依道路交通案件處理辦法第26條，刑事訴訟法
    第412條，裁定如主文。
中　　華　　民　　國　　96　　年　　12　　月　　4 　　日
                  刑事第九庭審判長法  官  劉景星
                                  法  官  吳啟民
                                  法  官  王敏慧
以上正本證明與原本無異。
不得再抗告。
                                  書記官  丁淑蘭
中　　華　　民　　國　　96　　年　　12　　月　　4 　　日
